【裁判字號】    90,上重訴,27
【裁判日期】    901030
【裁判案由】    懲治盜匪條例
【裁判全文】
臺灣高等法院刑事判決                              九十年度上重訴字第二七號
    上  訴  人
    即  被  告  丁○○
    選任辯護人  楊沛生
    上  訴  人
    即  被  告  己○○
    指定辯護人  本院甲○
右上訴人等因懲治盜匪條例案件，不服臺灣新竹地方法院八十九年度重訴字第二號，
中華民國九十年五月十一日第一審判決（起訴案號：臺灣新竹地方法院檢察署八十九
年度偵字第一六二六號）提起上訴，本院判決如左：
    主  文
原判決撤銷。
丁○○、己○○共同強劫因而致人於死，丁○○處死刑，褫奪公權終身，己○○處無
期徒刑，褫奪公權終身。
    事  實
一、丁○○甫因懲治盜匪條例案件，經本院於八十八年十一月二十六日判處有期徒刑
  七年六月尚未執行之際（該案嗣於民國八十八年十二月三十日確定，八十九年三
    月三十一日開始執行），於民國八十八年十二月十一日晚上與友人己○○及己○○之母丙○○、丙○○之同居人李振榮、李振榮之姪女李芳玲等人，由李振榮駕
    駛農用箱型車搭載自新竹縣竹東鎮前往新竹市○○路上之某卡拉ＯＫ店飲酒唱歌
    後，再由李振榮駕駛該箱型車載送返回新竹縣竹東鎮途中，丁○○於該廂型車內
    詢問丙○○有何賺錢方法時，丙○○告知位於新竹縣竹東鎮○○路四三五巷四十
    一號之矮屋內僅住有一老太婆及智障兒子（指民國十七年一月二十二日出生之呂
    鄧平妹及智能障礙之乙○○），如去嚇嚇他們即有錢拿等語（丙○○已經臺灣新
    竹地方法院檢察署檢察官以八十九年度偵字第一六二六號為不起訴處分確定），
    旋李振榮於同日晚上十二時許駛至己○○位於新竹縣竹東鎮○○○路九巷十二號
    住處使丁○○及己○○下車後、繼又載送丙○○及李芳玲欲折返回其位於新竹縣
    竹東鎮○○路三五三巷八七號住處而離去時，丁○○與己○○兩人竟因缺錢而以
    強暴方法強劫他人財物之犯意聯絡，彼此先於八十八年十二月十二日凌晨零時三
    十五分許以0000000000號（丁○○持用）、0000000000號
    （己○○持用）行動電話試行聯絡，並由己○○自其家中取出一把捕捉螃蟹用之
    下水刀（非槍砲彈藥刀械管制條例列管之刀械）放於其母丙○○所有未懸掛號牌
    之機車（原車牌號碼為ＫＦＳ－９５０號）行李箱內，騎乘該機車搭載丁○○（
    起訴書誤載為丁○○騎車搭載己○○）前往呂鄧平妹上開住處附近將機車停妥後
    ，見呂鄧平妹與乙○○均已熄燈就寢，由丁○○先將該下水刀預藏於身上與己○○至呂鄧平妹上開住處如附圖（影印自偵查卷第一○一頁）所示之前門敲門，俟
    呂鄧平妹前來應門時即訛稱因機車故障欲借電話聯絡家人救援等語，呂鄧平妹不
    疑有他而請丁○○、己○○繞至如附圖所示之側門進入，丁○○與己○○進入呂
    鄧平妹住宅後，由丁○○佯裝依呂鄧平妹指示進入如附圖所示之乙○○房間內打
    電話，並趁機持預藏之下水刀將該電話線割斷，於拉扯電話線時造成電話機撞擊
    桌面而發出「咚」一聲，呂鄧平妹聽見聲響本欲進入乙○○房間查看，丁○○與
    己○○隨即佯裝用畢電話而自乙○○房內折出走回如附圖所示之側門狹窄通道上
    擋住呂鄧平妹前方，呂鄧平妹即請丁○○、己○○由側門離去，丁○○與己○○
    隨即齊喊「搶劫」，呂鄧平妹受驚呼叫並趁隙自如附圖所示之廚房通道逃走不慎
    臉部朝下跌倒於廚房內（第一次跌倒），丁○○立即上前以強暴方法抓住呂鄧平
    妹並逼問錢放何處，又為迫使呂鄧平妹告知藏錢處所乃握拳朝呂鄧平妹臉部捶打
    數下，惟見呂鄧平妹依然表示沒錢，即將呂鄧平妹帶回如附圖所示之側門通道內
    ，又丁○○之意識中雖認識以拳毆打老婦將惹起老婦死亡之結果，惟為繼續逼問
    藏錢處所再以拳毆擊呂鄧平妹口、鼻、太陽穴（左眼眶外側）、左後耳部等處，
    呂鄧平妹雖以雙手抱頭阻擋仍不堪頭部之捶擊而疼痛哀嚎，適乙○○被呂鄧平妹
    哀嚎聲驚醒而自其臥房走來側門通道查看，丁○○隨即將其左手所持之下水刀交
    予身旁之己○○要求其阻止乙○○救援，己○○親見丁○○為逼問藏錢處所屢以
    重拳捶擊年邁之呂鄧平妹頭部意識到此舉會造成呂女死亡之結果，惟為達劫財之
    目的仍基於與丁○○共同強盜之犯意聯絡，仍持丁○○交付之下水刀架在乙○○
    脖子上回其臥房看守以防止乙○○親自上前阻撓丁○○之逼問行動或外出覓人求
    救，旋一方面由己○○持下水刀在乙○○臥房內看管乙○○並搜索該房內之財物
    無著，一方面由丁○○在側門通道內繼續逼問、毆打呂鄧平妹頭部致呂鄧平妹仰
    躺於側門通道後，呂鄧平妹乘機再欲往外逃跑求援，為丁○○由後抓其後頸部衣
    服，致使呂鄧平妹仰躺向後跌倒撞擊地板（第二次跌倒），呂鄧平妹自丁○○、
    己○○進入其住宅予以毆打乃至逃跑時兩次跌倒因而受有鼻樑根部及上唇瘀血、
    上頜前門齒外傷性牙齒斷裂脫落、左眼框外側及左後耳部瘀傷、後枕部紅腫、骨
    折、左手臂背側及兩膝瘀血等傷害，疼痛哀嚎不支仰躺於該通道地上，丁○○即
    動手拔取呂鄧平妹身上所穿戴之金項鍊一條（重五點○五錢）、金手鍊一條（重
    二點七九錢），並要求己○○將乙○○帶至乙○○臥房隔壁無人居住之房間內，
    及與己○○共同將呂鄧平妹抬入該房內一併交由己○○看管後，丁○○隨即繞至
    廚房及呂鄧平妹臥房內穿戴白色手套並拿取屋內之手電筒一支、菜刀一把後繼續
    搜尋財物，而於呂鄧平妹臥房櫥櫃上劫得新台幣（下同）二千元以上三千元以內
    之數目不詳現金，並將呂鄧平妹房內之電話筒摔斷，旋丁○○將菜刀丟棄於如附
    圖所示之佛堂桌下、手電筒留置屋內後，邀己○○於八十八年十二月十二日凌晨
    一時二十分許一同離開呂鄧平妹住宅後騎乘機車返回己○○上開住處，丁○○於
    途中將白色手套丟棄於不詳地點（以上菜刀及白色手套等物均未扣案），己○○
    返抵住處後將該下水刀放回廚櫃，並自丁○○處分得半數劫款（一千元以上一千
    五百元以內之不詳金額），其餘劫得現金及金項鍊、金手鍊則全歸丁○○所得，
    己○○隨又於同日凌晨一時三十分許撥打0000000000號行動電話告知
    丙○○關於伊與丁○○前往呂鄧平妹住處劫財情事，丁○○嗣於同日上午九時許
    邀不知情之彭斯達至新竹縣竹東逛街途中，要求彭斯達將上開劫得之金項鍊、金
    手鍊先後持至新竹縣竹東鎮○○路九七號「金泰山銀樓」、同鎮○○街四五號「
    金寶山銀樓」分別典當得款四千七百五十元、二千七百三十四元後，將其中當款
    五百元贈予彭斯達，其餘典當得款連同上開所劫現金均花用一空，己○○嗣亦將
    所分得之上開劫款花用完畢。另乙○○於同日上午五時三十分許見鄰居徐鳳煌晨
    跑經過附近即上前要求其進入住宅查看，徐鳳煌進入後發現呂鄧平妹血流滿面即
    聯絡呂鄧平妹家人前來將呂鄧平妹送醫，惟呂鄧平妹仍因頭部鈍力性傷害、枕骨
    骨折合併腦挫傷、兩側硬腦膜下出血不治於同日下午一時四十分許死亡。
    嗣為警循線查獲上情。
二、案經新竹縣警察局竹東分局報告臺灣新竹地方法院檢察署檢察官相驗後偵查起訴
    。
    理  由
一、訊據上訴人即被告（以下簡稱被告）丁○○及己○○對於右揭時地因缺錢而基於
    共謀劫財之犯意聯絡，彼此先以行動電話聯絡、由己○○攜帶下水刀、共同佯裝
    借用電話進入呂鄧平妹住宅後，由丁○○破壞該住宅內之電話線及握拳毆打呂鄧
    平妹口、鼻並劫得現金、金項鍊、金手鍊等物品，由己○○持下水刀架住乙○○
    並搜索乙○○房內財物無著，嗣丁○○將所劫得之金項鍊、金手鍊請不知情之彭
    斯達典當得款朋分，以及呂鄧平妹嗣因頭部鈍力性傷害、枕骨骨折合併腦挫傷、
    兩側硬腦膜下出血經送醫不治死亡等情，均坦承不諱，核與証人乙○○、徐鳳煌
    、戊○○、呂玉蘭、呂進榮、彭斯達、丙○○、李振榮、李芳玲、陳翠文等人証
    述內容大致相符，而被害人呂鄧平妹確因頭部鈍力性傷害、枕骨骨折合併腦挫傷
    、兩側硬腦膜下出血經送醫後不治死亡等情，亦經臺灣新竹地方法院檢察署檢察
    官會同法醫師相驗屬實，製有勘驗筆錄、相驗屍體証明書、驗斷書等件在卷足憑
    （相驗卷第十九頁、二四頁、二五至二九頁）；又呂鄧平妹臥房內之電話係遭人
    拉斷，而乙○○臥房內之電話則遭人以利器割斷等情，亦據檢察官於八十八年十
    二月十二日履勘現場製有履勘現場筆錄在卷可稽（相驗卷第十七頁參照），另被
    告丁○○、己○○二人共謀劫財後先以行動電話試行聯絡，以及被告己○○自呂
    鄧平妹家返回住處後以電話告知其母丙○○有關劫財經過等情，亦有遠傳電信股
    份有限公司行動電話基本資料暨通聯紀錄、中華電信股份有限公司新竹營業處查
    詢電話通聯紀錄函復單暨通聯紀錄在卷可參（原審卷第六四至六五頁、八九頁、
    九三至九四頁參照），此外並有金飾買賣登記簿影本、彭斯達繪製金飾形狀圖（
    偵查卷第二五至二六頁、六四至六五頁、二四頁參照）、現場照片（偵查卷第三
    四至三八頁、相驗卷第十一至十五頁）、相驗屍體照片（偵查卷第四一至四八頁
    ）、兇案屋內現場圖（偵查卷第一○一頁）、勘驗現場筆錄（相驗卷第十七頁、
    偵查卷第一○四頁）、解剖筆錄（相驗卷第二二頁）在卷及下水刀一把扣案（偵
    查卷第五三、一○二頁）可資佐証，堪認被告丁○○、己○○上開自白與事實相
    符。
二、查被告丁○○以拳毆打年邁之呂鄧平妹（民國十七年一月二十二日出生）之頭部
    ，會導致呂女死亡之結果，應有認識，被害人呂鄧平妹因受被告丁○○之毆打，
    致使其鼻根部有一處四點五乘四公分的紅棕色皮下瘀血，左眼框外側有一處二點
    二乘一點二公分的紅棕色擦、挫傷，上唇有明顯瘀血，上頜前門齒有外傷性牙齒
    斷裂、脫落及出血，左後耳部有一處四乘三公分紅棕色皮下瘀血傷，後枕部有明
    顯紅腫，右後枕部到右岩樣部有一條前後、上下縱走長度八公分之線狀骨折，左
    前臂背側有三處紅棕色皮下瘀血傷，右膝部有一處二乘一公分的擦傷及一處四點
    三乘四公分的紅棕色皮下瘀血傷，左膝部有一處三點五乘二點一公分的紅棕色皮
    下瘀血傷等情，有法務部法醫研究所解剖鑑定報告在卷可稽（偵查卷第一一二至
    一一七頁、原審卷第二九至三六頁參照），被害人呂鄧平妹於被告二人齊喊搶劫
    而往廚房逃跑時，亦曾臉部朝下正面跌倒於廚房內等情，亦據被告丁○○於八十
    九年三月十四日為警查獲時帶至現場表演在案，已經本院於九十年三月九日勘驗
    該表演錄影帶製成勘驗筆在卷可稽（原審卷第三七四頁參照），且原審當庭質諸
    被告丁○○對於呂鄧平妹係臉部朝下方式跌倒於地乙節亦表示無意見（原審卷第
    三七四頁）。又被害人呂鄧平妹頭部外傷顯示其右後枕部有一處線狀骨折，兩側
    硬腦膜下腔有出血及血塊，兩側前額下葉及右側海馬迴有局部腦挫傷，其頭部傷
    害為『撞擊性』顱腦部傷害，『有可能是跌倒所致傷害，或是以頭部撞擊地面所
    致』，其真實情況應與司法調查結果相印証；又該後枕部之骨折無法作為判定一
    次或多次撞擊地面所致，仍須配合現場環境或是血跡分佈之分析才有可能分辨之
    等情，亦經原審依職權函法務部法醫研究所八十九年十二月五日法醫所八九理字
    第二二○二號函、九十年三月二十日法醫所九○理字第○四八七號函在卷可証（
    原審卷第二七二、三五二頁參照），另被害人呂鄧平妹係十七年一月二十二日出
    生，有上開臺灣新竹地方法院檢察署相驗屍體証明書及驗斷書在卷足憑，被告丁○○因強劫所用之強暴行為與被害人呂鄧平妹死亡之結果，顯有相當因果關係。
    至被告己○○雖未動手毆打呂鄧平妹，惟被告己○○對於被告丁○○抓回趁機往
    廚房逃跑之呂鄧平妹後，對年邁之呂鄧平妹口、鼻、太陽穴（左眼框外側）等處
    猛擊，以及見乙○○前來查看時依被告丁○○之指示持刀架住乙○○押回臥房看
    管等情，迭據被告己○○於偵、審中供承在卷（偵查卷第十二頁背面、十三頁、
    七九頁背面、原審卷第十至十一頁、二八七至二八八頁、二九一頁、三六四至三
    六五頁、第四一七至四一九頁參照），核與被告丁○○供述情節大致相符，堪認
    屬實。按對於年邁之人頭部施以毆打會造成死亡之結果，一般人均應有所意識，
    被告己○○既與被告丁○○就強劫強暴行為事前有所謀議，行為時復任由被告丁○○為行為之分擔，對於被告丁○○之毆打行為結果亦有所意識，當時亦依被告
    丁○○之指示持刀架住乙○○脖子押回臥房看管，以阻止乙○○親自阻撓被告丁○○之逼問、毆打行動或外出求援，被告己○○雖未曾親自毆打呂鄧平妹，然其
    對於呂鄧平妹之死亡結果亦應具有相當因果關係，而應負全部之刑責。
三、本院就被告丁○○及己○○盜匪殺人犯行後離去呂鄧平妹家時間認定之依據：被
    告丁○○及己○○自呂鄧平妹家中劫財返回被告己○○住處分贓後，被告己○○
    隨即撥打0000000000號行動電話告知其母丙○○關於伊與丁○○前往
    呂鄧平妹住處劫財情事等情，已據被告陳信諭及己○○於原審審理時供承在卷，
    核其供述情節大致相符。又被告己○○返回住處後撥打000000000號行
    動電話告知丙○○劫財情事時間為自八十八年十二月十二日凌晨一時三十分整起
    ，亦有上開遠傳電信股份有限公司行動電話基本資料暨通聯紀錄、中華電信股份
    有限公司新竹營業處查詢電話通聯紀錄函復單暨通聯紀錄在卷可參（本院卷第六
    四至六五頁、九三至九四頁參照）。另自被害人呂鄧平妹位於新竹縣竹東鎮○○
    路四三五巷四十一號住處，沿新竹縣竹東鎮○○路返回被告己○○位於新竹縣竹
    東鎮○○○路九巷十二號住處，相距約有七、八公里等情，亦有新竹縣竹東鎮地
    圖在卷可稽（本院卷第四○○頁參照），是被告己○○騎乘機車搭載被告丁○○
    自被害人呂鄧平妹住處返回被告己○○住處約需花費十分鐘等語，亦據被告丁○○、己○○供承在卷。據此堪認被告丁○○與己○○約於八十八年十二月十二日
    凌晨一時二十分許離開呂鄧平妹住宅騎機車返回被告己○○住處，被告丁○○於
    偵查中曾供述約於八十八年十二月十二日凌晨三、四時許離開呂鄧平妹住處等等
    ，尚與事實不符而不足採。
四、本院對於扣案之下水刀係被告己○○自行在住家拿出放入機車行李箱內認定之依
    據：扣案之下水刀係被告己○○於住處取出放入機車行李箱內等情，迭據被告己○○於本院審理期間供述在卷，核與証人丙○○証述情節大致相符。至於被告己○○雖曾於偵查中供述該下水刀係証人丙○○在李振榮駕駛之箱型車內交予被告
    丁○○等等，因其關於交付下水刀之處所及對象之供述，與被告丁○○於偵查中
    供述係証人丙○○在家中取出下水刀交予己○○等等，彼此不符，且觀被告丁○○關於証人丙○○交付刀械之供述，或謂係在被告己○○家中交付、或謂係在該
    箱型車內交付，迨至本院質問何以前後供述丙○○交付刀械過程不一時，則又辯
    稱係丙○○於車行至被告己○○住處時，自該箱型車內取出交予被告己○○等等
    （本院卷第三四○頁參照），是其關於証人丙○○交付刀械之地點供述不一，尚
    難採信。比較而言，應以被告己○○於原審審理期間供述其親自在家中取出放入
    機車行李箱內等語，與証人丙○○証述情節相符較為可採。
五、被告所持用之手筒電上僅採得一枚販售商店負責人古月娥之同居人胡仁海之指紋
    ，而未採得任何被告丁○○之指紋，有新竹縣竹東分局八十八年十二月二十四日
    八十八東警刑字第三八九五號函、八十八年十二月二十四日八十八東警刑字第三
    八九九號函、檢察官簽呈等件在卷足憑（相驗卷第三十、三九、三六頁參照），
    由此可見被告丁○○於原審審理時供述其進行搜索財物時曾穿戴白色手套等語屬
    實（原審卷第四一三頁參照），被告丁○○先前於偵查中及本院初審理期間供述
    作案時未曾穿戴白色手套等等，尚與事實不符而不足採。
六、至於公訴人認為被告丁○○持不明鈍器殺害被害人呂鄧平妹等等，已據被告丁○○始終堅詞否認，又該鈍器既未扣案，且與法務部法醫研究所鑑定結果認為被害
    人呂鄧平妹後枕部骨折係『撞擊性』顱腦部傷害，造成之原因有可能係跌倒或頭
    部撞擊地面所致等情不符，此外復查無其他積極証據足資証明被告丁○○確有持
    不明鈍器毆打呂鄧平妹，公訴人上開論述尚不得採為判決之基礎。
七、按懲治盜匪條例係屬有效實行之法律，迭經最高法院判決認定該條例於四六年六
    月五日修正公佈施行，已將該條例由限時法改為經久實行之常態性刑事特別法，
    並重新調整條次，明令公佈施行，形式上雖稱「修正」，實質上已具有重新全部
    立法之性質，非可認為已經失效（最高法院八十八年度台上字第五六九七號判決
    、八十九年度台上字第五三六號判決參照）。核被告丁○○、己○○所為均係犯
    懲治盜匪條例第三條第一項第十款之強劫因而致人於死罪，公訴人認為被告丁○○、己○○所為係犯刑法第三百三十二條第四款之強盜而故意殺人罪，起訴法條
    尚有未洽，惟其基本社會事實同一，應予變更檢察官起訴之法條。被告丁○○、
    己○○對於上開強劫因而致人於死犯行間，彼此有犯意聯絡及行為分擔，為共同
    正犯。
八、原審以被告丁○○、己○○罪證明確，予以論罪科刑，固非無見。惟查，被告丁○○、己○○於上開時地進入被害人呂鄧平妹上開住宅時，已經攜帶兇器下水刀
    一把，被害人住宅除呂鄧平妹為十七年一月二十二日出生之老婦外，僅有一智障
    之乙○○在場，設被告等二人於犯盜匪罪時即有殺人之直接或間接故意，大可於
    於進入住宅後即行將被害人即呂鄧平妹殺害，是被告二人所為，僅能論以強劫因
    而致人於死罪之加重結果犯。原審以被害人呂鄧平妹逃跑時既是依臉部朝下方式
    跌倒，則造成被害人呂鄧平妹後枕部骨折之原因顯已排除『跌倒』乙節甚明。另
    被害人呂鄧平妹最後因疼痛哀嚎不支倒於側門通道時（詳細位置請參閱偵查卷第
    三六頁背面下方、三七頁正面及相驗卷第十三頁背面下方、十四頁正面照片），
    係臉部朝上仰躺於該側門通道地板上，已據警方於八十九年三月十五日帶同被告
    丁○○、己○○至現場由被告己○○表演在案，亦經原審於九十年三月九日勘驗
    該現場表演錄影帶製有勘驗筆錄在卷可稽（本院卷第三六九頁參照，且質諸被告
    丁○○對於被害人呂鄧平妹當時仰躺於側門通道地板上乙節亦表示無意見（本院
    卷第三六九至三七○頁）；參酌卷附現場血跡分佈圖及現場照片所示（偵查卷第
    一○一頁、第三四至三八頁、相驗卷第十一至十五頁參照），被害人呂鄧平妹仰
    躺之側門通道位置留有較密集之殘留血跡，亦經檢察官於八十八年十二月十二日
    履勘現場製有勘驗現場筆錄在卷足憑（相驗卷第十七頁背面，詳細位置請參閱偵
    查卷第三六頁背面下方、三七頁正面及相驗卷第十三頁背面下方、十四頁正面照
    片），其中如偵查卷第三七頁正面及相驗卷第十四頁正面之放大照片下方甚至出
    現明顯之血液噴踐點；再証諸被告己○○迭於偵審中供述伊於乙○○臥房看管乙○○時，曾不時聽見被告丁○○逼問藏錢處所以及呂鄧平妹哀嚎聲等語（偵查卷
    第七八頁背面、本院卷第十、二九一、三六二至三六三、四二三頁參照）以觀。
    則被告丁○○於被告己○○看管乙○○期間仍繼續毆打被害人呂鄧平妹逼問藏錢
    處所，並於呂鄧平妹仰躺處抓住呂女頭部撞擊地板等情，認被告二人於強劫行為
    當時始生殺人之間接故意，認被告二人所為係犯強劫殺人罪，尚屬臆測，於法不
    合。被告己○○上訴意旨以原判決量刑過重，指摘原判決不當，固無足取，惟被
    告丁○○上訴意旨否認有殺人之故意，指摘原判決不當，則為有理由，自應由本
    院予以撤銷改判。爰審酌被害人呂鄧平妹住宅為一老舊矮屋，依其外表觀看顯不
    可能存放鉅額款項，被告丁○○、己○○二人為圖小利不惜劫財毆打被害人致死
    ，其二人劫得財物雖尚微薄，然而強劫因而致人於死犯行對於社會治安危害重大
    ，人人聞之色變而自危，又被告丁○○甫因盜匪犯行經本院於八十八年十一月二
    十六日判處有期徒刑七年六月尚未執行之際（該案嗣於八十八年十二月三十日確
    定，參見卷附本院被告全國前案紀錄表），又犯本件強劫致人於死，本院認為被
    告丁○○良心已泯，有與社會永久隔離之必要，爰依懲治盜匪條例第三條第一項
    第十款規定，判處被告丁○○死刑，並宣告褫奪公權終身，以昭炯戒；至於被告
    己○○未有刑事犯罪紀錄，有本院被告全國前案紀錄表在卷可稽，且本案強劫因
    而殺人致死，均由被告丁○○主導，被告己○○並未動手毆打被害人呂鄧平妹，
    犯後又已坦承其自身實施之大部分犯行等一切情狀，量處被告己○○無期徒刑，
    並宣告褫奪公權終身，以示懲儆。又扣案之下水刀一把，並非槍砲彈藥刀械管制
    條例列管之刀械，有新竹縣警察局八十九年三月十六日八九竹縣警保字第二一九
    七號函在卷足憑（偵查卷第一○○頁參照），該刀械雖係供被告丁○○、己○○
    上開犯行所用，然並非被告二人所有，已據被告陳信諭、己○○供述在卷，核與
    証人丙○○、李振榮証述情節，大致相符，爰不併為沒收之諭知；至於被告丁○○作案時所穿戴之白色手套，未據扣案，本院無從確認該物品已否滅失，而被告
    丁○○作案時持用之上開手電筒、菜刀並非被告所有，故均不併為沒收之諭知，
    附此敘明。又被告丁○○因盜匪所得之金項鍊、金手鍊各一條均已典當後連同盜
    匪所得之現金花用一空；被告己○○因上開盜匪所得現金亦已花用完畢等情，亦
    據被告丁○○、己○○分別供述在卷，本院無從諭知發還，併此敘明。
據上論斷，應依刑事訴訟法第三百六十九條第一項前段、第三百六十四條、第二百九
十九條第一項前段、第三百條，懲治盜匪條例第三條第一項第十款、第八條，刑法第
二十八條、第三十七條第一項，判決如主文。
本案經檢察官劉斐玲到庭執行職務。
中      華      民      國    九十      年      十月      三十    日
                            台灣高等法院刑事第十五庭
                                審判長法  官  房  阿  生
                                      法  官  雷  元  結
                                      法  官  鄧  振  球
右正本證明與原本無異。
如不服本判決應於收受送達後十日內向本院提出上訴書狀，其未敘述上訴之理由者並
得於提起上訴後十日內向本院補提理由書（均須按他造當事人之人數附繕本）。
                                      書記官  洪  秋  帆
中      華      民      國    九十      年      十一    月      一      日
附錄：本案論罪科刑法條全文
懲治盜匪條例第三條
有左列行為之一者，處死刑或無期徒刑：
一  強劫水、陸、空公眾運輸之舟、車、航空器者。
二  強劫而持械拒捕者。
三  聚眾強劫而執持槍械或爆裂物者。
四  聚眾持械劫奪依法逮捕拘、禁之人者。
五  聚眾走私持械拒捕者。
六  意圖行劫，而煽惑、暴動，致擾亂公安者。
七  意圖擾亂治安而放火燒燬、決水浸害、或以其他方法毀壞公署或軍事
    設備者。
八  意圖擾亂治安而放火燒燬、決水浸害供水、陸、空公眾運輸之舟、車
    、航空器或現有人聚集之場所或建築物者。
九  意圖擾亂治安，以前款以外之方法毀壞供水、陸、空公眾運輸之舟、
    車、航空器或現有人聚集之場所、建築物或鐵道、公路、橋樑、燈塔
    、標識，因而致人於死者。
十  強劫因而致人於死或重傷者。
前項第一款至第八款之未遂犯，罰之。
預備犯第一項第一款至第八款之罪者，處三年以下有期徒刑。


司法院資訊處製作；財團法人民間司法改革基金會備份。
